【裁判字號】    97,重訴,2
【裁判日期】    970514
【裁判案由】    侵權行為損害賠償
【裁判全文】
臺灣高等法院民事判決                   97年度重訴字第2號
原      告  丁○○
            丙○○
            甲○○
被      告  乙○
訴訟代理人  許巍騰律師
上列當事人間侵權行為損害賠償事件，原告提起刑事附帶民事訴
訟，由本院刑事庭移送前來（95年度重附民字第56號），本院於
中華民國97年4 月30日言詞辯論終結，判決如下：
    主      文
被告應給付原告丁○○、丙○○、甲○○各新臺幣拾萬元、貳
拾萬元、貳拾萬元，及均自民國九十五年十一月十六日起至清償
日止，按週年利率百分之五計算之利息。
原告其餘之訴及假執行之聲請均駁回。
訴訟費用由被告負擔百分之四，餘由原告丁○○、丙○○、甲○
○依序負擔百分之三十六、百分之三十、百分之三十。
    事實及理由
一、原告起訴主張：被告與訴外人張錦文原為夫妻關係，原告游
    銘鋒則係張錦文之友人，張錦文於獲悉被告與人通姦生子之
    事後，即進住原告游銘鋒位於臺北市○○路○段12巷63弄3樓
    家中。被告為探知張錦文訴訟之動向，遂囑不詳姓名之人，
    於民國（下同）91年12月間侵入原告游銘鋒、丙○○（游銘
    鋒之父）、甲○○（游銘鋒之母）上開住處，裝設發音設備
    ，接續無故竊錄原告游銘鋒、丙○○、甲○○家中客廳及彼
    等所使用00000000、00000000號電話之非公開談話，迄92年
    7 月間止。嗣於94年4 月底，張錦文在與被告共居之臺北市
    ○○路285 號4 樓住處打掃時，發現上開竊錄之錄音帶12捲
    及隨身聽2 台，經交原告游銘鋒檢視，始悉上情。被告無故
    侵入原告住宅及竊錄原告非公開談話之行為，業經臺灣臺北
    地方法院以95年度易字第1018號判決判處有期徒刑6 月，如
    易科罰金，以銀元300 元折算1 日。經被告向本院提起上訴
    後，復撤回上訴而告確定。被告竊錄原告在家中客廳及電話
    之非公開談話，不法侵害原告之隱私，造成原告精神上莫大
    之焦慮、不安。且原告丁○○因遭被告糾人圍毆受傷，並離
    去原職；原告丙○○亦因此而失去工作；原告甲○○則罹患
    焦慮症，原告3 人之精神均痛苦萬分。爰依民法第184 條第
    1 項及第195 條第1 項之規定，於刑事提起附帶民事訴訟，
    並聲明：(一)被告應給付原告丁○○、丙○○、甲○○各新臺
    幣（下同）600 萬元、500 萬元、500 萬元，及均自刑事附
    帶民事訴訟起訴狀繕本送達之翌日起至清償日止，按週年利
    率5%計算之利息。(二)願供擔保請准宣告假執行。
二、被告則以：(一)被告僅於91年12月間起至92年1 月間止竊錄原
    告在家中客廳及電話非公開談話，非原告所指期間長達7 個
    月。(二)原告甲○○應舉證所罹焦慮症係因被告之竊錄行為所
    致，另原告丙○○及游銘鋒父子之去職，與被告無關。(三)原
    告請求慰撫金之數額過高等語，資為抗辯。並聲明：(一)原告
    之訴駁回。(二)願供擔保請准宣告免為假執行。
三、本院依職權調取本院95年度上易字第1938號被告乙○妨害秘
    密等刑事案（包括臺灣臺北地方法院95年度易字第1018號、
    臺灣臺北地方法院檢察署94年度偵字第19596 號、94年度他
    字第5426號、94年度發查字第2697號）卷宗。
四、經查，原告主張訴外人張錦文與被告前因夫妻失和而暫住原
    告臺北市○○路○ 段12巷63弄8 號家中，及張錦文於94年4
    月底，在與被告共居之臺北市○○路285 號4 樓住處發現被
    告竊錄原告家中客廳及所使用00000000、00000000號電話之
    非公開談話之錄音帶12捲及隨身聽2 台等事實，為被告所不
    爭執，復據張錦文於刑事庭證稱：「我是92年5 月左右離婚
    ．．．91年11月以後，我因為跟乙○訴訟，有住過丁○○家
      。」（見臺灣臺北地方法院95年度易字第1018號卷第47頁
    至第48頁），並有錄音帶12捲扣案及部分錄音譯文在卷可稽
    （見臺灣臺北地方法院檢察署94年度偵字第19596 號偵查卷
    第42頁至47頁、第68頁至第73頁）。另經本院刑事庭當庭勘
    驗扣案之其中6 捲錄音帶，製有勘驗筆錄附卷可憑（見本院
    95年度上易字第1938號卷第134 頁背面至第146 頁）。該扣
    案之12捲錄音帶上註記之日期為「91年12月18日至92年7 月
    27日」，與訴外人張錦文暫居於原告住處之時間，有部分重
    疊，且刑事部分經臺灣臺北地方法院認定被告有囑不詳姓名
    者進入原告家中安裝竊聽裝置，竊錄原告在家中客廳及電話
    之非公開談話，而判處被告有期徒刑6 月，被告經向本院刑
    事庭提起上訴後，復撤回上訴，已告確定等事實，亦經本院
    依職權調閱上開刑事卷宗查核屬實。原告主張被告竊錄原告
    家中客廳及電話之非公開談話，不法侵害原告隱私之事實，
    應堪採信。被告抗辯竊錄之時間僅2 個月云云，顯係避就之
    詞，委無足取。
五、原告甲○○主張因被告之上開不法行為，致其罹患焦慮症，
    精神受有痛苦等情，固據提出財團法人中心診所醫院記載原
    告甲○○患有失眠症、焦慮症等病情之診斷證明書為證（見
    本院附民卷第5 頁），惟查，上開診斷證明書於醫師囑言欄
    第2 點記載：「患者於92年10月8 日開始服藥治療失眠症」
    ，顯見原告甲○○自92年10月8 日起即有服用藥物治療失眠
    症之情形，而焦慮症及失眠症狀常伴隨發生，可見原告甲○
    ○於92年10月間起即有精神上之疾病，雖被告之竊錄行為係
    自91年12月18日起至92年7 月27日止之期間，然此竊錄行為
    既遲至94年4 月底始為張錦文發現轉告原告丁○○，在此之
    前，原告甲○○無從知悉家中客廳及電話之非公開談話遭人
    竊錄，難認被告之竊錄行為係造成原告甲○○患焦慮症、失
    眠症之直接原因。至原告丙○○及丁○○父子並未證明失去
    工作及原告丁○○遭人圍毆，與被告之上開竊錄行為間有何
    關聯，彼2 人此部分之主張，亦無足採。
六、按因故意或過失，不法侵害他人之權利者，負損害賠償責任
    。故意以背於善良風俗之方法，加損害於他人者亦同。次按
    不法侵害他人之身體、健康、名譽、自由、信用、隱私、貞
    操，或不法侵害其他人格法益而情節重大者，被害人雖非財
    產上之損害，亦得請求賠償相當之金額，民法第184 條第1
    項及第195 條第1 項前段分別定有明文。而所謂「隱私權」
    ，乃不讓他人無端干預個人私領域之權利，著重在私生活之
    不欲人知，屬個人於私人生活事務與領域享有獨自權，不受
    不法干擾，並免於未經同意之知悉、或公開妨礙或侵犯之權
    利，此種人格權乃維護個人尊嚴、保障追求幸福所必要而不
    可或缺。查被告囑不詳姓名者竊錄原告家中客廳及電話之非
    公開談話，已構成刑法上之妨害秘密罪，且因該竊錄行為，
    致原告之家庭生活陷於他人之監視中，顯有不法侵害原告之
    隱私，原告據以請求被告賠償精神慰撫金，自非無據。而精
    神慰撫金之多寡，應斟酌雙方之身分、地位、資力與加害之
    程度及其他各種情形核定相當之數額。其金額是否相當，自
    應依實際加害情形與被害人所受之痛苦及雙方之身分、地位
    、經濟狀況等關係決定之（最高法院85年度臺上字第460 號
    判決意旨參照）。本院經審酌原告丁○○為德技股份有限公
    司之市場開發經理，私立文化大學畢業，美國州立北阿拉巴
    馬大學企業經營碩士，96年度年所得為68萬2,380 元、名下
    有房屋2 棟、土地2 筆；原告丙○○為基隆商工畢業，於離
    職前任職於中國時報文化事業股份有限公司，擔任生產組一
    級專員，名下有房屋2 棟、土地2 筆，並投資股票；原告甲
    ○○為私立榮恩高中畢業，於93年12月20日遭資遣前在美邦
    實業股份有限公司任採購經理，名下有房屋4 棟、土地3 筆
    、汽車1 輛、並有投資股票等情，有原告提出之全國財產稅
    總歸戶財產查詢清單、非自願資遣證明書、畢業證明書、離
    職證明書、名片、扣繳憑單、學生證、護照影本等為證（見
    本院卷第21頁至第37頁）；被告95年之所得為95萬1,669 元
    、名下有汽車1 輛、投資長群開發股份有限公司等，財產總
    額為2,312 萬9,470 元，亦有本院依職權調取被告全國財產
    稅總歸戶財產查詢清單附卷可稽（見本院卷第49頁至第51頁
    ），及被告侵害原告全家人隱私之加害程度等一切情狀，認
    原告丁○○、丙○○、甲○○請求之精神慰撫金，依序各以
    30萬元、20萬元、20萬元為適當。原告逾此數額之請求，顯
    屬過高，不應准許。
七、從而，原告依侵權行為之法律關係，請求被告賠償精神慰撫
    金，於原告丁○○、丙○○、甲○○各30萬元、20萬元、20
    萬元，及均自起訴狀繕本送達翌日（即95年11月16日，送達
    證書見附民卷第6 頁）起至清償日止，按週年利率5%計算利
    息之範圍，洵屬有據，應予准許；原告逾此數額之請求，則
    屬無據，應予駁回。又本件命被告給付之金額，未逾150 萬
    元，被告不得上訴第三審，經本院判決，原告該勝訴部分即
    告確定，自無宣告假執行之必要；至原告敗訴部分，其假執
    行之聲請已失所附麗，是原告所為假執行之聲請，亦屬不應
    准許。
八、本件事證已臻明確，兩造其餘攻擊防禦及所舉證據方法，核
    與本件判決結果不生影響，爰不再一一論述，附此敘明。
據上論結，本件原告之訴為一部有理由，一部無理由，依民事訴
訟法第79條、第85條第1 項但書，判決如主文。
中    華    民    國    97    年    5     月    14    日
                    民事第十二庭
                        審判長法  官  陳駿璧
                              法  官  王仁貴
                              法  官  王麗莉
正本係照原本作成。
原告如不服本判決，應於收受送達後20日內向本院提出上訴書狀
，其未表明上訴理由者，應於提出上訴後20日內向本院補提理由
書狀（均須按他造當事人之人數附繕本）上訴時應提出委任律師
或具有律師資格之人之委任狀；委任有律師資格者，另應附具律
師資格證書及釋明委任人與受任人有民事訴訟法第466 條之1 第
1 項但書或第2 項（詳附註）所定關係之釋明文書影本。
中    華    民    國    97    年    5     月    14    日
                              書記官  劉美垣
附註：
民事訴訟法第466條之1（第1項、第2項）：
對於第二審判決上訴，上訴人應委任律師為訴訟代理人。但上訴
人或其他法定代理人具有律師資格者，不在此限。
上訴人之配偶、三親等內之血親、二親等內之姻親，或上訴人為
法人、中央或地方機關時，其所屬專任人員具有律師資格並經法
院認為適當者，亦得為第三審訴訟代理人。原告


司法院資訊處製作；財團法人民間司法改革基金會備份。
